最　高　行　政　法　院　判　決　　　　　　　　　　九十一年度判字第五一七號
　　上　訴　人　甲○○
　　被 上訴 人　國立嘉義大學
　　代　表　人　乙○○
右當事人間因有關教育事務事件，上訴人不服中華民國九十年二月十四日高雄高等行
政法院八十九年度訴字第三八八號判決，提起上訴。本院判決如左：
　　主  文
上訴駁回。
上訴審訴訟費用由上訴人負擔。
　　理  由
上訴人起訴主張：上訴人參加被上訴人八十九學年度食品科學研究所碩士班在職進修
研究生招生考試，經被上訴人以成績通知單通知未錄取，但名列在職生備取第一名。
因食品科學研究所一般研究生組別有正取生二名未報到致有缺額二名，上訴人乃向被
上訴人陳情依據教育部高教司修訂之「大學招收碩、博士班研究生共同注意事項」（
下稱共同注意事項）第四、十點及被上訴人碩、博士班招生辦法（下稱招生辦法）第
三、十一條規定，被告各系所同組內，在教育部核定招生總額範圍內，正取生之錄取
，備取生之缺額遞補，一般生與在職生名額得互相流用，但被上訴人卻堅持不通知上
訴人參加被上訴人食品科學研究所（下稱食科所）缺額之遞補，造成上訴人高分落榜
，而有二位考生低分遞補上榜，有違考試「擇優錄取」之原則，更有失「公平正義」
之原則；而其行政措施，明顯有違反行政訴訟法第四條第二項及第二百零一條，行政
裁量逾越權限或濫用權力之行為。另招生名額之「分別訂定」與「合併訂定」，係依
據共同注意事項第四條而來，屬試務作業之行政裁量範圍，但不得有違「行政原則」
及各種「法規」之規定。尤其發生上訴人因「高分落榜」之特殊情形，被上訴人即應
依該校招生辦法第十一條及教育部共同注意事項第十點之規定，需增額錄取者，併報
請教育部核備，方為減少訟源，正確處理人民陳情之行政程序等語。
被上訴人則以：按教育部共同注意事項第四點規定係授與招生之大學有權就其招收在
職生之考試科目及錄取標準若與一般生相同時，其招生名額得與一般生名額合併之，
故此其所指顯然為「招生名額」之訂立及分配之問題。至被上訴人招生簡章中所載「
錄取標準：本校各系所同組內之一般生與在職生名額互相流用」係關於招生名額訂立
之問題之宣示；又缺額之流用既明定係缺額始有流用，且在職生與一般生係分設為不
同之身分類別，並分別訂立不同之錄取名額與標準即備取之遞補順序，上訴人於報考
前自有選擇應考身分類別之自由，則其後因其應考身分不同，而於各該不同身分類別
選擇各該身分類別中備取之高分者依次遞補，自無違反程序正義，更無任何信賴利益
可資保護，更且被上訴人或上級機關教育部對於法令之詳細規定尚無足以演繹出上訴
人所指述之論理，故亦不足以形成上訴人所主張之信賴基礎等語資為抗辯。
原判決以本件被上訴人之食科所入學考試既有一般生及在職生之不同組別區分，則其
錄取標準自不相同，且共同注意事項亦規定得為不同之錄取標準，則一般生及在職生
之不同組別自應各有其正取生及備取生。承此，被上訴人之招生辦法第十一條後段規
定，備取生之遞補，當指同一組別之備取生，否則即喪失區分在職生及一般生之目的
；而此正取生之缺額經同一組別備取生遞補後，於該組別即無缺額，自不生同辦法第
三條所規定缺額互相流用之「缺額」。故被上訴人此條款所謂之缺額互相流用，係指
同一組別備取生遞補後，仍未能遞補滿原核定招生名額，而發生缺額時，始能將缺額
流用，由他組別之備取生遞補，始符合共同注意事項及被告招生辦法之全部條文意旨
；又按各大學各系所經教育部核定之招生名額，應於招生簡章中明定，大學法施行細
則第十八條第三項定有明文，故被上訴人食科所分設不同之資格及錄取標準與名額，
訂明於招生簡章中，自在大學法、及其施行細則暨被上訴人招生辦法等法令所授予之
裁量權範圍內，並其一般生名額為十二名，在職生名額為三名，無所謂逾越裁量之情
；另此組別區分及其錄取名額等規定既訂明於被上訴人公開發行之招生簡章中，上訴
人於報名前即得明瞭其權益而據以選擇其適合之組別，並參諸司法院釋字第三四一號
解釋意旨，被上訴人依上述規定將食科所分一般生及在職生分組錄取，自無違反平等
原則或公平正義；又既分一般生及在職生二組，並分別訂立名額錄取，是所謂分數之
高低自於同組始有比較之餘地，而本件上訴人係因與一般生組之備取生為分數之比較
，而主張被上訴人有違擇優錄取原則，並無可採。另上訴人主張被上訴人應依該校招
生辦法第十一條之規定，增額錄取上訴人，然此條規定是屬招生中發生特殊事項之特
例規定，本件上訴人之情形是分組招生及錄取制度下可預期發生之情形，自非前述招
生辦法第十一條所謂之特殊情形，是上訴人援引此規定主張應報教育部增額錄取，亦
無可採。遂認上訴人請求撤銷訴願決定及原處分及應補錄或增額錄取上訴，為無理由
，駁回其訴。核無違誤。上訴論旨仍執前詞，謂一般生缺額，應可由在職生遞補云云
，求為廢棄原判決，難謂有理。
據上論結，本件上訴為無理由，爰依行政訴訟法第二百五十五條第一項、第九十八條
第三項前段，判決如主文。
中　　華　　民　　國　　九十一　　　年　　　四　　　　月　　　十一　　　日
                    最 高 行 政 法 院  第 四 庭
                                審 判 長 法  官　　　趙  永  康
                                         法  官      吳  錦  龍
                                         法  官　　　林　家　惠
                                         法  官　　　林　清　祥
                                         法  官　　　鍾　耀　光
右  正  本  證  明  與  原  本  無  異
　　　　　　　　　　　　　　　　　　　　 法院書記官　彭　秀　玲
中　　華　　民　　國　　九十一　　　年　　　四　　　　月　　　十一　　　日
